臺灣高等法院臺中分院刑事裁定
111年度毒抗字第29號
抗  告  人  臺灣彰化地方檢察署檢察官
抗  告  人  
即  被  告  陳佑瑋


上列抗告人等因聲請觀察勒戒案件，不服臺灣彰化地方法院中華
民國110年12月10日裁定（110年度毒聲字第726號）提起抗告，
本院裁定如下：
    主  文
抗告駁回。
    理  由
一、檢察官抗告意旨略以：因衛生福利部食品藥物管理署業於民
    國110年11月3日以FDA品字第1101108516號函暫停立人醫事
    檢驗所（高雄）全部濫用藥物尿液檢驗項目之檢驗，且該所
    自110年1月1日至110年10月25日收檢之尚未銷燬尿液檢體，
    目前委由欣生生物科技股份有限公司及正修科技大學辦理查
    驗中，為顧及被告之權益，爰提起抗告。
二、抗告人即被告甲○○（下稱被告）抗告意旨略以：被告承認有
    吸食毒品，也在偵訊筆錄說出自白及供出上游，被告因國中
    畢業沒受高等教育，請求讓被告有改過自新的機會，希望法
    官念在被告要照顧年邁父母親，被告有一份穩定的工作近2
    年，一直努力工作，維持家計，而被告的負債及家裡的開銷
    都要靠被告，如果被告遭到勒戒，家裡的父母親沒人照料，
    請求能將被告勒戒改成緩刑或罰金等語。
三、按修正毒品危害防制條例第23條第2項，既僅規定「觀察、
    勒戒或強制戒治執行完畢釋放後，3年內再犯第10條之罪者
    ，檢察官或少年法院（地方法院少年法庭）應依法追訴或裁
    定交付審理」。則其再犯（含3犯以上）如距最近1次犯該罪
    經依第20條第1項、第2項規定令觀察、勒戒或強制戒治執行
    完畢釋放後，已逾3年者，即應再令觀察、勒戒，不因其間
    是否另犯該罪經起訴、判刑或執行而受影響，俾落實此次寬
    厚刑事政策之變革，最高法院109年度台上字第3826、3098
    、3135、3260、3240、3275號判決意旨可參。再按犯毒品危
    害防制條例第10條之罪（按：即施用第一級、第二級毒品罪
    ）者，檢察官應聲請法院裁定，或少年法院（地方法院少年
    法庭）應先裁定，令被告或少年入勒戒處所觀察、勒戒，其
    期間不得逾2月，毒品危害防制條例第20條第1項定有明文。
四、經查：
  ㈠被告基於施用第一、二級毒品之犯意，於110年10月18日11時
    許，在其彰化縣○○鄉○○街000巷00弄00號住處，以將第一級
    毒品海洛因，第二級毒品甲基安非他命置於玻璃球內，再以
    火燒烤吸食其煙霧之方式，施用第一、二級毒品1次等情，
    業據被告於警、偵中對上開施用第一、二級毒品犯行坦承不
    諱，且經警於110年10月19日6時40分許採集其所排放之尿液
    送驗結果，其中安非他命類之安非他命、甲基安非他命，以
    及海洛因、鴉片代謝物之碼啡、可待因，均呈現陽性反應，
    此有立人醫事檢驗所110年11月6日濫用藥物尿液檢驗報告、
    臺灣彰化地方檢察署鑑定許可書、去氧核醣核酸條例以外案
    件接受尿液採樣同意書、彰化縣警察局委託檢驗尿液代號與
    真實姓名對照表各1份在卷可稽，被告上開施用毒品犯行，
    事證明確，堪以認定。又被告前於96年間因施用毒品案件，
    經法院裁定移送觀察、勒戒後，認無繼續施用傾向，於96年
    10月26日出所等情，亦有臺灣高等法院被告前案紀錄表1份
    在卷可稽。是被告本次施用第一、二級毒品犯行，距其上開
    強制戒治執行完畢釋放後，已逾3年，顯合於修正後毒品危
    害防制條例第20條第3項所定「3年後再犯」之情形。故而本
    件檢察官斟酌個案具體情節，依毒品危害防制條例第20條第
    1、3項之規定，向法院聲請觀察、勒戒之處遇措施，即難謂
    有裁量逾越、裁量濫用、裁量怠惰或違反比例原則之明顯違
    失。原審因檢察官之聲請，依據現行法律規定，而為適法之
    裁定，自屬正當。
　㈡檢察官雖以衛生福利部食品藥物管理署業於110年11月3日以F
    DA品字第1101108516號函，暫停立人醫事檢驗所（高雄）全
    部濫用藥物尿液檢驗項目之檢驗，並基於保障被告之權益而
    提起抗告。然查上開被告未經銷燬之尿液檢體，經檢察官再
    委由衛生福利部食品藥物管理署認證之濫用藥物尿液檢驗機
    構「欣生生物科技股份有限公司（認證字號：A0018）」，
    以酵素免疫分析法EIA初篩檢驗及氣相層析質譜儀法確認檢
    驗結果，其中安非他命類之安非他命、甲基安非他命，以及
    海洛因鴉片代謝物之可待因、碼啡，均呈陽性反應，此有臺
    灣彰化地方檢察署111年2月15日彰檢秀聞110毒偵1593字第1
    119005863號函檢送之欣生生物科技股份有限公司濫用藥物
    尿液檢驗報告（報告日期:111年1月7日，報告編號：1C1426
    57）附於本院卷足憑，而兩家機關檢驗之結果既均相同，足
    認原審依毒品危害防制條例第20條第1項之規定，裁定將被
    告送勒戒處所觀察、勒戒之結論，經核並無不合，亦無影響
    被告權益之虞，檢察官以此提出抗告為無理由，應予駁回。
  ㈡又被告於抗告意旨中稱其經濟狀況不佳且需照顧父母，而請
    求本院撤銷原裁定。惟毒品危害防制條例第20條第1項規定
    之觀察、勒戒處分，並非對於施用毒品犯罪者之懲處，而係
    針對受處分人將來之危險所為預防、矯正措施之保安處分，
    目的係為斷絕施用毒品者之身癮及心癮，並屬強制規定，凡
    犯毒品危害防制條例第10條之罪者，除有毒品危害防制條例
    第21條第1項及同條例第24條第1 項規定情形外，檢察官即
    應依同條例第20條第1項規定，向法院提出聲請裁定令入勒
    戒處所觀察、勒戒，而法院就其聲請，除檢察官有違法或濫
    用其裁量權之情事外，僅得依法裁定被告令入勒戒處所執行
    觀察、勒戒，以查其是否仍有施用毒品傾向，尚無自由斟酌
    以其他方式替代之權。又觀察、勒戒係屬保安處分程序之一
    種，並非一般刑事犯罪追訴，自無緩刑或罰金等規定之適用
    。抗告意旨請求改諭知緩刑或罰金，恐有誤會，自無可採。
    綜上所陳，本件被告既有檢察官聲請意旨所載施用第一、二
    級毒品犯行明確，又無於犯罪未發覺前，自動向衛生福利部
    指定之醫療機構請求治療情事，檢察官既已向法院為觀察、
    勒戒之聲請，則原審以被告於前觀察勒戒執行完畢3年後，
    再犯毒品危害防制條例第10條之罪，依毒品危害防制條例第
    20條第1、3項規定，准許檢察官聲請，裁定令入勒戒處所觀
    察、勒戒，經核認事用法尚無違誤，被告仍執前詞，請求本
    院重新裁定，即非可採，應予駁回。
五、綜上所述，原審裁定被告應送勒戒處所施以觀察、勒戒，核
    無違誤。檢察官、被告各執上情詞，提起抗告，核均不足以
    推翻原裁定之適法性，其等抗告均無理由，應予駁回。
據上論斷，應依刑事訴訟法第412條，裁定如主文。
中　　華　　民　　國　　111 　年　　2 　　月　　 22 　日
            刑事第三庭    審判長法　官  楊  真  明
　　　　　　　　　　　　        法　官  李  明  鴻
　　　　　　　　　　　　　      法　官  楊  欣  怡
以上正本證明與原本無異。
不得再抗告。
                                書記官  孫  銘  宏
　　　　　　　　　　　　　　　　
中　　華　　民　　國　　111 　年　　2 　　月　　22　　日